臺灣高雄地方法院刑事判決
上　訴　人　己○○
公　訴　人　台灣高雄地方法院檢察署檢察官
上列上訴人等因違反勞動基
準法案件，不服臺灣高雄地方法院簡易庭94年度簡字第2859號民
國94年5月30日第一審判決（聲請簡易判決處刑書案號：94年度
偵字第839號），提起上訴，本院管轄之第二審合議庭判決如左
︰
    主  文
上訴駁回。
    事  實
一、己○○係設於高雄市○○區○○里○○○ 路425 號之八大胡
    同飲食店（下簡稱：「八大胡同」）的負責人，而為勞動基
    準法所稱之雇主。分別自如附表所示之時間起，僱用丙○○○、庚○○○、辛○○、丁○○、莊蕙苹，在八大胡同擔任
    服務生或洗碗工等工作。民國92年間，因ＳＡＲＳ疫情蔓延
    致八大胡同生意不佳而擬裁減店內員工。己○○雖明知雇主
    因業務緊縮及虧損，而依勞動基準法終止勞動契約時，如勞
    工在同一雇主之事業單位繼續工作，每滿1年應發給1個月平
    均工資之資遣費，如有剩餘月數或工作未滿1年者，應依比
    例計給之，未滿1個月者則以1個月計算資遣費。惟竟基於概
    括犯意，未依勞動基準法第16條所定之預告期間，即由八大
    胡同之經理乙○○代表己○○，透過廚房組長陳勇智或外場
    組長李育菁，先後告知辛○○等5人，渠等之工作期間到附
    表所示各該日止，而片面終止與上述5人間之勞動契約，且
    未給付辛○○等5人如附表所示之資遣費。嗣經辛○○等5人
    向高雄市政府勞工局提出申訴，雖經該局於92年7月間，進
    行勞資爭議協調，惟迄今己○○仍拒絕給付資遣資。
二、案經高雄市政府函送臺灣高雄地方法院檢察署檢察官偵查後
    聲請簡易判決處刑。
    理  由
壹、程序部分：
一、按被告以外之人於審判外之言詞或書面陳述，除法律有規定
    者外，不得作為證據。又被告以外之人於審判外之陳述，雖
    不符前四條之規定，而經當事人於審判程序同意作為證據，
    法院審酌該言詞陳述或書面陳述作成時之情況，認為適當者
    ，亦得為證據，刑事訴訟法第159 條第1 項、第159 條之5
    第1項 分別定有明文。查本件陳勇智、丙○○○、庚○○○
    、辛○○、丁○○、辛○○、戊○○之警詢筆錄及經具結之
    偵訊筆錄，固屬傳聞證據，然業經公訴人及被告於審判程序
    中同意作為證據（見本院卷審判期日筆錄），且依該言詞陳
    述作成時之情況，並無違背法令定程序之處，且無不適當作
    為證據情形，本院認適當作為證據，其證言應有證據能力。
二、又卷附之八大胡同營利事業登記證（本院卷第34頁），高雄
    市政府勞資爭議調解委員會會議紀錄、勞資爭議調解紀錄、
    辛○○等5人請求八大胡同飲食店給付資遣費明細表 (見偵
    Ａ卷第7頁至11頁)，為高雄市勞工局人員所制作，可認為係
    刑事訴訟法第159條之4第1款公務員職務上製作之記錄文書
    ，而有證據能力。
貳、實體部分
一、訊據被告己○○於本院審理時，經陳勇智及告訴人以證人身
    分到庭結證陳述後，就八大胡同為適用勞動基準法之行業，
    其與乙○○分別為八大胡同之負責人及經理，告訴人等人則
    原為受僱於八大胡同之員工，92年間告訴人並非自願離職，
    而係該店經理乙○○透過陳勇智、外場組長李育菁等幹部傳
    話，將告訴人等人裁員。且事先未依勞動基準法第16條預留
    預告期間，而僅在裁員前約3、4日通知告訴人。又乙○○雖
    有權任免員工，但告訴人於任職期間均無不良表現等客觀事
    實，被告均已當庭表示不再爭執。惟仍矢口否認犯罪，辯稱
    ：我不知道員工遭裁員，因為先前乙○○是向我說告訴人等
    人是自動離職，我也不曾叫乙○○將告訴人解職，因為我有
    8個店面，那段時間我是請乙○○徵詢員工是要留在該店或
    改到其他店面工作云云。
二、經查：
１、被告為八大胡同之負責人，告訴人於附表所示時間受僱於八
    大胡同工作，92年間告訴人並非自願離職，而係乙○○未按
    勞動基準法第16條預留預告期間，即藉由陳勇智、李育菁傳
    話，通知告訴人不必再來上班，且八大胡同迄今仍未給付資
    遣費予告訴人等情，既為被告所不爭執，並經丙○○○、庚○○○、陳愛華、丁○○、戊○○、陳勇智證述在卷，復有
    八大胡同營利事業登記證、高雄市政府勞資爭議調解紀錄、
    高雄市政府勞資爭議調解委員會會議紀錄、辛○○等人請求
    八大胡同飲食店給付資遣費明細表等資料在卷可佐，堪信為
    真實。
２、至於被告雖辯稱：只有請乙○○徵詢員工是否改到其他店面
    工作，而未叫乙○○將告訴人解職，因此告訴人遭裁員，我
    事先並不知情，且乙○○跟我說告訴人是自動離職云云。但
    ：
    (1)、八大胡同於92年間，因受SARS流行影響，以致生意不佳
        營業額明顯降低，縱使減少員工薪資，也無法負荷店內
        的支出。為此在因應的方案上，並未曾考慮過採取「減
        少員工薪資」或「減少工時」之方式，更未曾要求告訴
        人等人留在原店工作或改至其他店面工作，而是直接採
        取要求部分員工離職的方案，並由陳勇智應乙○○之要
        求，就其所管理之廚房部門，擬定裁員名單呈交乙○○
        看過後，再藉由陳勇智、李育菁傳話，通知告訴人等人
        不必再來上班等情，業經證人陳勇智證述在卷（參本院
        二審卷78、79頁筆錄、94年偵字第839號卷第15頁、31
        頁筆錄），核與丙○○○、庚○○○、辛○○、丁○○
       、 辛○○、戊○○結證之情節相符。況且由被告之上開
        辯解，亦足信92年間八大胡同營運確有困難。從而，堪
        信92年間，八大胡同係因虧損及業務大幅緊縮，才會終
        止與告訴人間之勞動契約。
    (2)、其次，再參諸「告訴人林柳玉蘭、庚○○○、陳愛華、
        丁○○原均在廚房部門工作，在渠等離職前，原本廚房
        部門約有8 到9 名員工，渠等離職後，店內之人員即相
        互支援彼此之工作等情（參陳勇智及丙○○○、庚○○○、陳愛華、丁○○之筆錄），可知裁員比例不低。則
        類此經營遭逢困境（如前述），且「同時裁員多人」的
        情形，既對公司之經營成本、營運方式及薪資發放有重
        大影響。被告身為八大胡同之負責人，並自承；「（店
        內事務誰經營？）、、我是做店內大方向的決策，例如
        有關員工的解職、設備採購超過一定金額的決定」等語
        （參94年偵字839號卷第22頁），則衡情被告絕無不知
        情之理。
    (3)、退一步言之，乙○○既有權終止與告訴人間之勞動契約
        ；且八大胡同因虧損及業務大幅緊縮，而未依勞動基準
        法第16條預留預告期間就將告訴人裁員，亦已成既定之
        事實。則不論被告事先是否知情，依勞基法第11條第1
        項第3 款、第17條規定，八大胡同均有支付資遣費之義
        務。因此本案之判斷重點，應在於「被告知悉後，是否
        仍無意按勞基法支付資遣費」。就此言之，本案起訴前
        ，92年7 月3 日、同年月15日經高雄市政府勞資爭議調
        解委員會調解結果，該會已算出應付之資遣費金額，並
        於92年7 月15日就曾請八大胡同應依法於同年月30日前
        給付告訴人資遣費（參92年發查字第5070號卷所附調解
        紀錄）。嗣於偵查及本院審理時陳勇智及告訴人均曾到
        庭，多次就告訴人遭解職之經過，為明確之證述。則自
        告訴人遭裁員迄今二年多，歷經調解及偵審，被告應早
        已明瞭告訴人遭裁員之詳情；尤有甚者，在本院94年11
        月25日審理期日，被告亦表示就告訴人並非自願離職一
        事不再爭執等語，然竟延宕迄今，被告仍未依法給付相
        關資遣費，由此益證被告主觀上根本無意支付。
３、綜上所述，本件事證已明，被告違反勞動基準法第17條規定
    之犯行已堪認定。
三、核被告己○○所為，係違反勞動基準法第17條之規定，應依
    同法第78條規定論處。又被告先後多次犯行，時間緊接，所
    犯係構成要件相同之罪，顯係基於概括犯意為之，為連續犯
    ，依刑法第56條規定以一罪論，並加重其刑。原審認被告己○○罪證明確，並依刑事訴訟法第449 條第1 項前段、第3
    項、第454 條第2 項，勞動基準法第11條、第17條、第78條
    ，刑法第11條前段、第56條、第42條第2 項，罰金罰鍰提高
    標準條例第2 條，判決被告處罰金銀元25,000元，如易服勞
    役，以銀元300 元折算一日等情，其認事用法均無不當，量
    刑亦堪稱妥適。被告上訴意旨仍執前詞為辯，尚非有據，應
    予駁回。
據上論斷：應依刑事訴訟法第455 條之1 第1項及3 項、第368
條，判決如主文。
本案經檢察官甲○○到庭執行職務。
中　　華　　　民　　國　　94    年　　12　　月　　16　日
                    刑事第13庭審判長法  官  洪碩垣
                                    法  官  劉惠娟
                                    法  官  張金柱
右正本證明與原本無異。
本件不得上訴。
中　　　華　　民　　　國　　94　年　　12　　月　　20  日
                                    書記官  蘇  豫
附表
  ┌───┬─────┬─────┬─────┬──────┐
  │編號  │姓名      │任職開始日│資遣日期  │資遣費      │
  │      │          │          │          │            │
  ├───┼─────┼─────┼─────┼──────┤
  │一    │丙○○○  │89年8月   │92年5 月31│57,000元    │
  │      │          │          │日        │            │
  ├───┼─────┼─────┼─────┼──────┤
  │二    │庚○○○  │90年2月   │92年3月   │43,000元    │
  │      │          │          │          │            │
  ├───┼─────┼─────┼─────┼──────┤
  │三    │辛○○    │89年8月   │92年5月   │57,000元    │
  │      │          │          │          │            │
  ├───┼─────┼─────┼─────┼──────┤
  │四    │丁○○    │90年12月  │92年5 月31│23,240元    │
  │      │          │          │日        │            │
  ├───┼─────┼─────┼─────┼──────┤
  │五    │莊蕙苹    │90年4月   │92年3月   │5,200元     │
  │      │          │          │          │            │
  └───┴─────┴─────┴─────┴──────┘
